【裁判字號】    99,監宣,92
【裁判日期】    991126
【裁判案由】    監護宣告
【裁判全文】
臺灣雲林地方法院民事裁定              99年度監宣字第92號
聲  請  人  吳錦花
相  對  人  蘇三郎
關  係  人  蘇大淵
上列聲請人聲請監護宣告事件，本院裁定如下：
    主    文
宣告蘇三郎（男、民國○○年○ 月○ 日生、國民身分證統一編號：
Ｚ000000000號）為受監護宣告之人。
選定吳錦花（女、民國○○年○ 月○ 日生、國民身分證統一編號：
Ｚ000000000號）為受監護宣告人之監護人。
指定蘇大淵（男、民國○○年○○月○○日生、國民身分證統一編號：
Ｚ000000000號）為會同開具財產清冊之人。
聲請費用新臺幣壹仟元由受監護宣告之人負擔。
    理    由
一、聲請意旨略以：聲請人吳錦花為相對人之配偶，關係人蘇大
    淵則為相對人之子。相對人於民國（下同）99年6 月15日因
    車禍，受有頭部外傷並顱內出血之傷害，經送醫診治至今仍
    不見起色，近日甚且已因精神障礙或其他心智缺陷，致不能
    為意思表示或受意思表示，或不能辨識意思表示之效果。爰
    依民法第14條第1 項、民事訴訟法第597 條第1 項之規定，
    聲請對其為監護之宣告，並依民法第1111條之規定，指定聲
    請人為相對人之監護人，暨指定關係人蘇大淵為會同開具財
    產清冊之人等語。
二、按對於因精神障礙或其他心智缺陷，致不能為意思表示或受
    意思表示，或不能辨識其意思表示之效果者，法院得因本人
    、配偶、四親等內之親屬、最近一年有同居事實之其他親屬
    、檢察官、主管機關或社會福利機構之聲請，為監護之宣告
    。受監護宣告之人應置監護人；法院為監護之宣告時，應依
    職權就配偶、四親等內之親屬、最近一年有同居事實之其他
    親屬、主管機關、社會福利機構或其他適當之人選定一人或
    數人為監護人，並同時指定會同開具財產清冊之人。法院為
    前項選定及指定前，得命主管機關或社會福利機構進行訪視
    ，提出調查報告及建議。監護之聲請人或利害關係人亦得提
    出相關資料或證據，供法院斟酌。法院選定監護人時，應依
    受監護宣告之人之最佳利益，優先考量受監護宣告之人之意
    見，審酌一切情狀，並注意下列事項：(一)受監護宣告之人之
    身心狀態與生活及財產狀況。(二)受監護宣告之人與其配偶、
    子女或其他共同生活之人間之情感狀況。(三)監護人之職業、
    經歷、意見及其與受監護宣告之人之利害關係。(四)法人為監
    護人時，其事業之種類與內容，法人及其代表人與受監護宣
    告之人之利害關係，民法第14條第1 項、第1110條、第1111
    條、第1111條之1 分別定有明文。
三、經查，聲請人上開主張，業據其提出戶籍謄本、診斷證明書
    等件為證，且相對人經本院法官在鑑定人即育仁醫院醫師黃
    炳祥前呼喚其姓名均無反應，身體僵直躺在床上，並經鑑定
    人黃炳祥醫師鑑定稱：個案目前沒有意識狀況，因車禍後腦
    部受傷，住院至今都沒有恢復，目前靠鼻胃管進食，癱瘓在
    床，呈植物人狀態，其精神狀態及心神狀況已達不能為意思
    表示或受意思表示及辨識意思表示效果之程度等語，有鑑定
    筆錄在卷可稽，堪信聲請人之主張屬實。本院審酌上情，認
    為相對人現已呈現無意識及植物人之狀態，無法表達其內心
    意思，日常生活起居均須他人協助照護，已達不能為意思表
    示或受意思表示之情狀，故聲請人聲請對相對人為監護之宣
    告為有理由，應予准許。
四、次查，聲請人吳錦花為受監護宣告人之配偶，並有子女蘇大
    淵、蘇大順之情，有戶籍謄本、親屬系統表等件附卷可參。
    本院審酌上情，並考量聲請人係受監護宣告人之配偶，有意
    願擔任受監護宣告人之監護人，平日亦由聲請人負責照護其
    生活起居，且業已取得其子女蘇大淵、蘇大順等2 人同意由
    聲請人擔任受監護宣告人之監護人等情狀，認聲請人應有監
    護受監護宣告人之能力，並適於任之，是由聲請人吳錦花任
    監護人，符合受監護宣告人蘇三郎之最佳利益，爰依前揭規
    定，選定聲請人吳錦花為受監護宣告之人蘇三郎之監護人。
    另本院參酌關係人蘇大淵為受監護宣告人之長子，且有擔任
    會同開具財產清冊之人之意願，有同意書在卷可查，爰依上
    揭規定，指定關係人蘇大淵為會同開具財產清冊之人。
五、依民事訴訟法第608 條第1 項，裁定如主文。
中    華    民    國    99    年    11    月    26    日
                   家事法庭     法  官  黃瑞井
正本係照原本作成。
如不服本裁定關於選定監護人及指定會同開具財產清冊之人等部
分，應於送達後十日內向本院提出抗告狀，並繳納抗告費新臺幣
1,000 元；其餘關於宣告監護之部分，不得抗告。
中    華    民    國    99    年    11    月    29    日
                                書記官  鄭國銘
【附錄】：
‧民法第1099條
監護開始時，監護人對於受監護人之財產，應依規定會同遺囑指
定、當地直轄市、縣（市）政府指派或法院指定之人，於二個月
內開具財產清冊，並陳報法院。
前項期間，法院得依監護人之聲請，於必要時延長之。
‧民法第1099條之1
於前條之財產清冊開具完成並陳報法院前，監護人對於受監護人
之財產，僅得為管理上必要之行為。

司法院資訊處製作；財團法人民間司法改革基金會備份。
